【裁判字號】    95,抗,261
【裁判日期】    950728
【裁判案由】    聲請押
【裁判全文】
臺灣高等法院臺南分院刑事裁定           95年度抗字第261號
抗  告  人
即  被  告  甲○○
選任辯護人  江東原  律師
上列抗告人因聲請押案件，不服臺灣臺南地方法院中華民國95
年7月19日裁定（95年度聲羈更 (一)字第4號）提起抗告，本院
裁定如下：
    主  文
抗告駁回。
    理  由
一、本件抗告意旨略以：檢察官於臺灣高等法院臺南分院撤銷原
    95年度聲羈字第375號裁定後，補充聲請意旨略以：(一)投標
    前94年7月吳龍謀、莊惠名他們要求送局長、副局長、主秘
    各三十萬元，而甲○○十萬元走路工費，但局長只給第二名
    ，吳龍謀本來不想給，但被告表示此為不要太明顯；(二)後勤
    課王明峰說被告有送他兩瓶蒙古奶酒，但王明峰有無收受要
    再查證，在三皇三家餐敘，翁文山在場，當時說要行賄成大
    教授；(三)被告回去後有通聯紀錄顯示被告發話地點集中在台
    南，顯示有在台南串供；(四)被告長期服用藥物，而且在測謊
    前有拿佛像出來拜，不是說迷信，但是有安定的效果，測謊
    結果不準確云云，因認被告涉有違反貪污治罪條例第11條第
    1項違背職務行賄罪，嫌疑重大，並有勾串、滅證之虞，聲
    請羈押，而原裁定則以被告供述反覆，並有多名證人為證，
    因認有刑事訴訟法第101條第1項第2款勾串之虞，裁准將被
    告羈押在案，然查：
（一）被告犯罪嫌疑並不重大：
      查，檢察官認被告涉嫌向台南市警察局局長王文忠、副局
      長蘇建璋、主秘蔡長海行賄，無非係以(1)同案被告吳龍謀
      、莊惠名供述，被告曾向渠等二人表示已墊款行賄台南市
      警察局副局長；(2)羈押禁見之同案被告即台南市警察局後
      勤課郭永定陳稱「被告有帶牛皮紙袋進警察局，被告應有
      送錢」云云為由，惟：
      (一)細繹同案被告吳龍謀、莊惠名之供述，乃係聽聞被告曾
        向渠等有此表示，係傳聞證據，並非渠等親見或親聞，
        被告交付賄款予台南市警察局人員，顯無法做為證據，
        不具證據能力，無論係偵查或審判中均應認無法證明任
        何事項，當無法認定被告有何犯罪嫌疑重大之依據。
      (二)雖檢察官訊問被告時，表示郭永定有說被告有拿牛皮紙
        袋進警察局，應有送錢云云。然，檢察官除未提示外，
        亦未表明被告行賄予何人、金額、場所等諸事項，暨是
        否確見牛皮紙袋內之物品為何，自難認被告有何行賄台
        南市警局人員犯罪嫌疑重大之情可言。況，縱郭永定有
        此陳述，然其刻正羈押禁見中，所述亦顯為其急求具保
        停止羈押，而隨意陳述非事實之事項，自亦顯無可採。
      (三)又，本件被告於95年5月18日自調查局北機組被帶往台
        南地檢署，當日即向檢察官表示，未送賄款予台南市警
        察局人員，該100萬款項係吳龍謀酬謝被告引見局長之
        用，並無代墊行賄之情。然，檢察官不信，因同年5月
        20日被告之母即需出殯，情急之下，乃有此行賄關於副
        局長室位置、副局長較被告為高、胖、有送40萬元予副
        局長等均非事實之陳述。
（二）被告並無勾串證人、共犯之虞：
    (一)檢察官於本件發回更為適法裁定後，關於被告有何勾串之
      虞，補充之理由略以「依被告之通聯紀錄顯示，被告於95
      年5月底密集於台南發話為由，因認顯有勾串之虞」云云
      ，惟檢察官就關於被告，究與何人、於何地、勾串何事，
      均未見說明，僅以通聯紀錄顯示被告於5月底有於台南發
      話，遽認被告有勾串之虞，顯屬主觀臆測之詞，有押逼取
      供之嫌。
    (二)被告二次測謊結果顯示被告並未說謊，由此可證被告所述
      未送賄款予台南市警察局相關人員屬實，應可確定；況郭
      永定業已羈押、禁見，且郭永定、吳龍謀、莊惠名所述與
      被告迥不相符；而警察局局長王文忠、副局長蘇建璋、前
      副署長余玉堂則均經檢察官訊問完畢，分別飭回或具保在
      案，足見被告無與渠等勾串之可能、必要。
（三）縱上，檢察官未就被告有何勾串之虞之事實，詳加說明、
      舉證，本件被告復有前述無與他人勾串必要、可能之事證
      可稽，原裁定遽以有證人多名證明被告有行賄之事實，被
      告供述反覆為由，因認有刑事訴訟法第101條第1項第2款
      勾串之虞，顯非適法，應予撤銷，為此，爰提起抗告，請
      求撤銷原裁定，以維權益云云。
二、本件被告因違反貪污治罪條例案件，前經原審訊問後，因認
    ：(1)被告涉貪污治罪條例第11條第1項行賄罪部分，被告自
    白收受吳龍謀100萬元，並透過余玉堂聯絡警察局長、副局
    長、主任秘書關說本案外，並曾自白交付40萬元予副局長，
    犯罪嫌疑重大。(2)被告供詞反覆，且部分證人證述被告送酒
    、多次拜訪局長、副局長，且查獲余玉堂來路不明現款，有
    勾串共犯、證人之虞。(3)本件尚有查證必要，非予羈押，顯
    難進行訴追（即有羈押之必要）。故依刑事訴訟法第101條
    第1項第2款，羈押被告，並禁止接見通信。
三、經查：
（一）被告涉犯貪污治罪條例第11條第1項行賄罪，嫌疑重大：
    (1)共同被告莊惠名於94年7、8月間，與甲○○、吳龍謀餐敘
      時，談如何透過甲○○買通警察局方面的評審委員以爭取
      警政大樓規劃設計監造工程，經討論後，認為警察局方面
      的三名評審委員共需100萬元，約定有得標才會給錢，而
      且要評第一名，沒得標就沒有，嗣後錢是由吳龍謀在開標
      後先幫莊惠名墊付給甲○○，莊惠名事後再把錢拿給吳龍
      謀的妹妹吳瑞香，還給吳龍謀…莊惠名願意支付該100 萬
      給甲○○，係事後甲○○有跟吳龍謀講總數一百萬元都花
      出去了等情，業據共同被告莊惠名分別於95年5月19日、
      95年5月22日檢察官偵查中結證在卷。（見聲請羈押卷）
    (2)被告甲○○於95年5月20日、95年6月1日檢察官偵查中亦
      結證稱：在該次餐敘中，莊惠名表示要拿100萬元出來，
      透過我與警方的評選委員接洽，其意思是三名委員的行情
      約在100萬元左右，三名委員各朋分90萬元，餘10萬元是
      我的走路工費…。至於吳龍謀會交一百萬元給我，是因先
      前在餐敘時講過，如果評審通過的話，他會拿一百萬元出
      來，而且我有與吳龍謀表示說之前我有先墊付了…。吳龍
      謀是拿一百萬元現金給我…。我是幫吳龍謀替莊惠名打點
      警政大樓這件工程，在決標前是余玉堂幫我打電話拜託蘇
      副局長，希望他幫忙；決標後，我請朋友翁文山載我到警
      察局，我拿牛皮紙袋內裝40萬元，在副局長辦公室裡面拿
      給台南市警察局副局長蘇建璋等情。（見聲請羈押卷）
    (3)共同被告郭永定於95年5月26日檢察官偵查中亦結證稱：
      甲○○在規格審查會之前有去過市警局一次，是去找局長
      ，評審會之後至少去過警局兩次，在九十四年中秋節前後
      一週那次，是帶一個裝有東西之牛皮紙袋去找副局長等情
      。（見聲請羈押卷）
    (4)綜上，被告甲○○結證情節核與共同被告莊惠名、郭永定
      結證情節均相符，雖其嗣於95年7月19日檢察官偵訊中翻
      稱：我有收受吳龍謀交付的100萬元，他說他是要謝謝我
      的云云，於95年7月24日檢察官偵訊中復翻稱：我不會為
      了100萬元的佣金10萬元去做（辯護人稱：被告先墊款100
      萬元，10萬元是被告的走路工云云）；我認為我這次拜託
      余玉堂值100萬元云云，供詞反覆，且若認僅打兩通電話
      給余玉堂即可值100萬元之代價，顯有違常理。是被告甲
      ○○涉犯貪污治罪條例第11條第1項行賄罪，嫌疑重大。
（二）被告有勾串證人或共犯之虞：
      依上所述，被告既自白收受吳龍謀100萬元，並自白交付
      40萬元予副局長，則其餘款項被告如何處理？係依餐敘之
      約定分送給警局之其他二位評審委員抑被告私自侵占？或
      本案純係被告向吳龍謀訛稱其已先墊付，而詐取該100萬
      元？又被告既未自白侵占或詐欺犯行，則上開疑點即有調
      查之必要。申言之，被告僅部份自白犯行，而居證人或共
      犯地位之市警局其他二位評審委員，經檢察官訊問後已命
      具保或飭回，上開案情既尚未明朗，自有再度傳喚相關嫌
      疑人對質之必要，是被告若不予以羈押，則被告顯有勾串
      證人之虞，其羈押原因自尚未消滅。
（三）又被告涉犯本案之性質非輕微，並有相關證物扣案可佐，
      須待詳細、深入追查，且為防止被告勾串證人或共犯，以
      保全證據，為確保追訴程序之順利進行，自有羈押之必要
      。
（四）綜上，原審准檢察官聲請，裁定予以羈押被告，並禁止接
      見通信，本院經核依法並無不合，是本件抗告，並無理由
      ，應予駁回。
四、據上論結，應依刑事訴訟法第412條，裁定如主文。
中    華    民    國    95    年    7     月    28    日
                  刑事第三庭    審判長法  官  陳義仲
                                      法  官  張世展
                                      法  官  陳顯榮
以上正本證明與原本無異。
不得再抗告。
                                      書記官  陳嘉琍
中    華    民    國    95    年    7     月    31    日


司法院資訊處製作；財團法人民間司法改革基金會備份。
